臺灣高等法院高雄分院刑事判決　　　　96年度交上訴字第12號
上　訴　人
即　被　告　甲○○
上列上訴人因公共危險案件，不服臺灣高雄地方法院95年度交訴
字第219 號中華民國95年12月7 日第一審判決（起訴案號：臺灣
高雄地方法院檢察署95年度偵字第21967 號），提起上訴，本院
判決如下：
     主  文
上訴駁回。
     事  實
一、甲○○於民國95年6 月28日上午11時15分許，駕駛車號ZW-9
    196 號自用小客車，沿高雄縣鳳山市○○路由西向東行駛，
    行經武昌路上福康國小（起訴書誤載為福昌國小）後門處時
    ，本應注意汽車行駛時，駕駛人應注意兩車併行之間隔，並
    隨時採取煞停、閃避等必要之安全措施，且依當時係日間且
    天候晴朗、柏油路面乾燥、無缺陷及障礙物、視距良好，並
    無不能注意之情事，竟疏未注意及此，適有乙○○騎乘車號
    ZAT-580 號輕型機車，沿武昌路由西向東行駛，亦疏未注意
    汽車行駛時，駕駛人應注意兩車併行之間隔，並隨時採取煞
    停、閃避等必要之安全措施，致甲○○所駕駛之自小客車右
    側車身因而與乙○○騎乘之機車左側車身發生同向擦撞，使
    乙○○人車倒地，受有左側顴骨併上頷骨骨折、頭部外傷併
    臉部多處撕裂傷、左眼角撕裂傷及右手、左腹部、雙下肢等
    多處擦傷之傷害。甲○○於肇事致乙○○受有上開傷害後，
    竟將車子駛離肇事地點前方約5 至10公尺處才停在路旁，並
    自後視鏡觀看車後狀況，雖見及乙○○人車倒於路旁，仍基
    於肇事逃逸之犯意，並未下車查看，亦未停留現場或對乙○
    ○施以救護，旋即駕車逃離現場，嗣經後方車輛乘客洪永川
    當場目擊車禍發生經過，繼而搭車追趕，且洪永川所搭乘車
    輛之駕駛人並猛按鳴喇叭向甲○○示意停車處理，然甲○○
    聽聞後猶未置理，仍逕自駕車逃逸離去，嗣經洪永川報警並
    提供所記下之甲○○駕駛車輛之車牌號碼，經警循線查悉上
    情。
二、案經乙○○訴由高雄縣政府警察局鳳山分局報請臺灣高雄地
    方法院檢察署檢察官偵查起訴。
     理  由
壹、證據能力部分：
    按被告以外之人於審判外之陳述，雖不符同法第159 條之1
    至第159 條之4 規定，而經當事人於審判程序同意作為證據
    ，法院審酌該言詞陳述或書面陳述作成時之情況，認為適當
    者，亦得為證據；當事人、代理人或辯護人於法院調查證據
    時，知有同法第159 條第1 項不得為證據之情形，而未於言
    詞辯論終結前聲明異議者，視為有前項之同意，同法第159
    條之5 亦已明揭其旨。證人即告訴人乙○○於警詢之陳述，
    雖係被告以外之人於審判外所為之言詞陳述，係為傳聞證據
    ，然檢察官及被告於本院言詞辯論終結前均未聲明異議，且
    本院審酌證人乙○○於警詢所為陳述作成時之情況，無何不
    適當之情形，是依上開規定得作為證據。
貳、實體部分：
一、訊據上訴人即被告甲○○（下稱被告）固坦認有於上開時地
    ，自其所駕駛之自小客車後視鏡見及乙○○人車倒地，其仍
    駕車離去肇事現場，未幾雖有聽聞後方車輛對其按鳴喇叭，
    亦仍逕自駕車離去，本件車禍之發生，係因疏未注意兩車併
    行，應隨時採取煞停、閃避等必要之安全措施所致，其有過
    失等情，惟矢口否認有何肇事逃逸之犯行，辯稱：伊當時沒
    有感覺與人發生擦撞，伊不知乙○○人車倒地係因與伊車發
    生擦撞所致，伊離去現場並非基於肇事逃逸之犯意，其後經
    警通知，伊才知悉有與乙○○發生擦撞肇事，伊所駛車輛右
    側前方車門留有擦痕，亦係經警比對之後伊才發現，伊當時
    以為後方車輛按鳴喇叭係伊車開太慢，並不知係對肇事車輛
    示警停車之意，且伊之後也有回到肇事現場，伊看到乙○○
    上救護車才離開云云。
二、然查：
（一）被告駕車與被害人機車於前揭時、地併行發生擦撞肇事，
      致告訴人乙○○因此受有上開傷害之事實，業據證人即告
      訴人乙○○於警詢時指證綦詳，核與目擊證人洪永川於原
      審審理時所證述之情節相符，且有道路交通事故現場圖、
      道路交通事故調查報告表（一）（二）各1 份及肇事現場
      、被告車與被害人機車等照片共16張及告訴人之診斷證明
      書1 份附卷可佐，是本件車禍之發生，係因被告與告訴人
      2 車併行，均疏未注意隨時採取煞停、閃避等必要之安全
      措施所致，且告訴人乙○○因本件車禍受有上開傷害乙節
      ，堪以認定。
（二）被告於警詢中自承：案發當時行經該地，事故前有看見乙
      ○○機車在我右側，我看見該車向左靠近我車，我就向左
      閃避，我從照後鏡看見後方有人倒地等語（見警卷第1 頁
      背面），顯見被告於車禍發生前，已知悉告訴人乙○○機
      車之在其右側，且車禍發生後亦知悉告訴人人車倒地甚明
      。且依道路交通事故現場圖所示刮地痕可知，告訴人機車
      因擦撞倒地後，滑行長達12.7公尺，又被告駕駛之自小客
      車右側前車門亦遺有告訴人騎乘機車左側車身黏貼貼紙因
      擦撞而附著其上之擦痕，業經證人即警員林慶文於原審審
      理時證述明確，復為被告所自承，並有警卷所附編號9 、
      10、11、14、15、16號等照片可憑，則依上開告訴人車倒
      地後滑行之相當距離及被告自小客車所遺留之擦痕觀之，
      依常理，一般正常之駕駛人應當知悉與他車發生擦撞肇事
      致人車倒地。又證人洪永川於原審審理時並證陳：我搭乘
      他人駕駛之小客車，在被告小客車後方約10至15公尺，我
      坐在駕駛座旁之右前座，我明確看到被告小客車的右側車
      身擦撞到告訴人機車的左側，被告在車禍發生後，在肇事
      地點前方5 到10公尺處停車，本來我以為她要下車察看，
      但一下子約幾秒鐘她又開走了，我們開車去追被告，在後
      面「猛」按喇叭，被告紅綠燈停下來後又再度離開，我們
      就回現場處理等語（見原審卷第44、46頁），而被告於偵
      查及原審審理中亦坦認確有聽聞後方有人按鳴喇叭，則被
      告對其肇事實難謂不知情，被告仍不予理會，逕自駛離，
      益證其有肇事逃逸之犯意。
（三）再者，證人洪永川及林慶文於原審審理時均證稱：肇事地
      點並無修路施工，修路施工之地點係在肇事地點前方30至
      50公尺處等語（見原審卷第45 、48 頁），則被告並無因
      道路施工而致不能停車察看處理之情事甚明。另證人洪永
      川又證稱：我沒有看到被告車回到現場等語（見原審卷第
      45頁），證人林慶文亦證稱：沒有人告訴我肇事車輛曾回
      到現場等語（見原審卷第50頁），故被告辯稱肇事地點施
      工難以停車，故其繞一圈後有回到肇事現場云云，委無可
      採。又證人即被告之母陳姚如雖於原審審理時證稱：我接
      到我弟媳之電話，表示交通隊打電話給她，我就打電話給
      林警員，林警員告訴我被告發生車禍並肇事逃逸，我就打
      電話給被告，被告說他沒有發生車禍等語，惟證人即被告
      之母陳姚如於本件車禍發生時並未在現場，其上開證述被
      告不知發生車禍，亦係聽聞被告之傳聞證據，不足以證明
      被告對車禍之發生並不知情，附此敘明。
（四）綜上所述，被告前開所辯，係卸責之詞，不足採信，其肇
      事逃逸之犯行堪以認定。
（五）被告另聲請傳訊證人即告訴人乙○○、洪永川、陳姚如、
      莊政霖及鑑識車輛之員警，惟本案事證已臻明確，且證人
      乙○○、洪永川、陳姚如已分別於警詢及原審審理時證述
      綦詳，證人莊政霖於本件車禍發生時並未在現場，又被告
      對其駕駛之自小客車右側前車門亦遺有告訴人騎乘機車左
      側車身黏貼貼紙因擦撞而附著其上之擦痕等情，業經證人
      即警員林慶文於原審審理時證述明確，復為被告所不爭執
      ，並有警卷所附編號9 、10、11、14、15、16號等照片可
      憑，是核均無傳訊之必要，併此敘明。
三、核被告所為，係犯刑法第185 之4 肇事逃逸罪。
四、原審認被告罪證明確，因而適用刑法第185 條之4 、第74條
    第1 項第1 款之規定，並審酌被告犯後否認犯行，飾詞狡辯
    ；惟考量被告前未曾犯罪，此有臺灣高等法院被告前案紀錄
    表可按，素行良好，年紀尚輕，因一時心虛失慮，而為本件
    肇事逃逸犯行等一切情狀，量處有期徒刑10月，並敘明被告
    前未曾因故意犯罪而受有期徒刑以上刑之宣告，因一時失慮
    ，偶罹刑典，且被告仍在就學，又已與告訴人達成和解，有
    卷附和解書1 份可參（見原審卷第65、66頁），經此論罪科
    刑之教訓，當知警惕，應無再犯之虞，認其所宣告之刑，以
    暫不執行為適當，爰依修正後刑法第74條第1 項第1 款規定
    ，併予宣告緩刑3 年，以啟自新。又犯罪在新法施行前，新
    法施行後，緩刑之宣告，應適用新法第74條之規定（參最高
    法院95年第8 次刑事庭會議決議）。其認事用法，核無不合
    ，量刑亦屬允當。被告上訴意旨否認犯罪，指摘原判決不當
    ，為無理由，應予駁回。
五、被告經合法傳喚於96年3 月7 日上午11時開庭審理，有本院
    送達證書1 紙在卷可憑，雖其於96年3 月7 日上午10時許，
    具狀並附泰順聯合診所陳顯彰醫師於96年3 月6 日所出具之
    診斷證明書1 份，向本院聲請另定期日開庭，惟經本院向泰
    順聯合診所陳顯彰醫師查詢之結果：依病人（即被告）當日
    （96年3 月6 日）病症表徵，於意識、精神上係清楚正常，
    並無伴隨發燒、暈眩等不適，所患為常見的上呼吸道感染等
    情，有本院查詢紀錄表1 份可按，故尚難認係不到庭之正當
    理由，則被告經合法傳喚，無正當之理由不到庭，爰依刑事
    訴訟法第371 條規定，不待其陳述，逕行判決，附此敘明。
據上論斷，應依刑事訴訟法第368 條、第371條，判決如主文。
本案經檢察官陳新慶到庭執行職務。
中　　華　　民　　國　　96　　年　　3 　　月　　21　　日
                  刑事第五庭    審判長法  官  曾永宗
                                      法  官  王伯文
                                      法  官  陳  箐
以上正本證明與原本無異。
如不服本判決應於收受本判決後10日內向本院提出上訴書狀，其
未敘述上訴理由者，並得於提起上訴後10日內向本院補提理由書
狀（均須按他造當事人之人數附繕本）「切勿逕送上級法院」。
中　　華　　民　　國　　96　　年　　3 　　月　　21　　日
　　　　　　　　　　　　　　　　　　　書記官  魏文常
附錄本判決論罪科刑法條：
刑法第185條之4：
駕駛動力交通工具肇事，致人死傷而逃逸者，處6 月以上5 年以
下有期徒刑。
